【裁判字號】    88,上訴,4176
【裁判日期】    890308
【裁判案由】    毒品危害防制條例
【裁判全文】
臺灣高等法院刑事判決                  八十八年度上訴字第四一七六號
    上  訴  人  臺灣士林地方法院檢察署檢察官
    被      告  戊○○
    指定辯護人  本院甲○辯護人
右上訴人，因被告違反毒品危害防制條例案件，不服臺灣士林地方法院八十八年度訴
字第四○九號，中華民國八十八年九月二十三日第一審判決（起訴案號：臺灣士林地
方法院檢察署八十八年偵字第一一三四○號）提起上訴，本院判決如左：
    主      文
上訴駁回。
    理      由
一、公訴意旨略以：被告戊○○於民國八十七年十月二十三日晚上，在台北市○○○
    路○段二巷二二七號旁以新台幣三千元之代價販賣第二級毒品安非他命予己○○
    ，因己○○於八十七年十月二十七日經警搜索查獲安非他命，供稱上手係戊○○
    始查知上情，因認被告涉有毒品危害防制條例第四條第二項之販賣第二級毒品罪
    嫌等語。
二、公訴意旨認被告涉有前述罪嫌，係以證人己○○之證詞為其論據。
三、訊據被告堅決否認有何販賣安非他命之犯行，於原審辯稱並未賣安非他命予己○
    ○，因其與己○○曾因工資之事發生爭執，己○○可能設詞誣陷等語。於本院審
    理時，辯稱：伊八、九歲就認識己○○，是同村的人，伊與黃某曾因薪資問題打
    過架，伊等曾拿過工地不要的銅線去賣，第一次查了二千元，黃某不分錢給伊，
    所以第二次伊就先拿了一些好的，自己拿去賣了三千元，沒有分錢給黃某，而發
    生糾紛，伊知黃某有吸安非他命，但伊未拿過安非他命給黃某，黃某可能因賣銅
    線的事，才胡說的。另黃某做水電，伊去做臨時工，有替黃某剪鐵線、廢絧線讓
    他去賣，也說要分錢給伊，也沒有，亦未給工錢等語（見本院八十八年十二月六
    日筆錄）。
四、本院查：
  (一)按犯罪事實應依證據認定之，無證據不得推定其犯罪事實，刑事訴訟法第一百五
    十四條定有明文。認定不利於被告之事實，須依積極證據，苟積極證據不足為不
    利於被告事實之認定時，即應為有利於被告之認定，更不必有何有利之證據。而
    施用安非他命之人，所犯為毒品危害防制條例第十條二項之罪，供出毒品來源，
    因而破獲者，依同條例第十七條之規定，得減輕其刑。因其與販賣毒品者無共犯
    關係，且所供非全然不利於自己，為擔保其陳述之真實性，自應有足以令人確信
    其陳述為真實之證據，始可採為認定之依據。
  (二)按被告之自白，尚且不得作為有罪判決之唯一依據，亦即仍須有其他佐證始得判
    決被告有罪，對於證人之供述，得否為他人犯罪之證據，其證明力如何，固為法
    院自由心證之範圍，惟若證人之供述，若其供述係對其有法律上之利益時，其供
    述之真實性，則更須以更堅強之佐證，使法院得心堅信其所述為真實，應係事理
    之當然解釋。本件證人己○○固於警訊及偵查中曾供述曾於八十七年十月二十三
    日晚上二十時許，在台北市○○○路○段二巷二二七號住家附近以新台幣三千元
    向綽號「阿凸」之戊○○買安非他命二次，（見偵字第一一三四○號第八頁背面
    ）及於檢察官訊問時供述：伊向戊○○買過安非他命一、二次，是遇到郭某提及
    安非他命，伊就向他買等語（見同上卷第六十七頁背面）惟查：
    (1)己○○既稱是八十八年十月二十三日晚上二十時許在其住家附近向「阿凸」買
    安非他命二次，而其於檢察官訊問時則稱買一、二次，前後所述已有不一，究係
    買一次或二次在人的記憶中應不致混淆，而己○○竟前後供述不一，即其證詞即
    難認定以使法院認其為真實。(2)黃某既稱八十七年十月二十三日晚上二十時許，
    在其住家附近向阿凸買安非他命，則其同一時間竟向阿凸買二次安非他命，實有
    違經驗法則。(3)己○○係自承吸食安非他命，且經送觀察、勒戒，而吸用安非他
    命供出來源者，得減輕其刑已如上述，己○○為自己之利益，而有虛偽供述來源
    之可能性，故在無其他積極證據是以證明其供述與事實相符，自難採為被告有罪
    之證據資料。
  (三)承辦己○○之警員丙○○雖到庭稱：伊訊問己○○時，黃某精神狀況良好，惟是
    否有令黃某指認被告，伊已忘了，伊有對黃某講若說出上源可減輕其刑，後來找
    到戊○○，惟郭某否認有賣安非他命予黃某，又當時黃某已送觀察、勒戒故未令
    二人對質（見本院八十九年一月十日筆錄）己○○之警訊筆錄因與檢察官之偵查
    筆錄前後不一有瑕疵，而難採為被告不利之證據，故縱其係精神狀況良好下所為
    之筆錄，亦難為被告不利之認定。況當時戊○○即否認有販賣安非他命予己○○
    ，又當時二人均未對質，且己○○經原審及本院傳拘，均未到庭，故無法為對質
    或交互詢問，其證據之證明力，即難擔保其真實性，而難採為被告不利之犯罪證
    據。對於證據有懷疑時，應為被告有利之解釋，乃是刑事訴訟法之基本原則，本
    件係經查無積極佐證證明己○○之供詞為真實。
  (四)另傳證人乙○○到庭供述：伊有去幫忙剪鐵線，並戴去賣，原本說好一起去賣平
    分，但第一次賣了己○○未分給伊二人，第二次伊等就先拿去賣了三千元，故意
    向己○○說錢花掉了，不分給黃某，（見本院八十八年十二月六日筆錄）另己○
    ○之女友丁○○到庭供述，伊知戊○○與己○○有工資之問題（見本院八十八年
    十二月二十日筆錄），被告及乙○○於原審亦均供述被告與己○○彼此間有過節
    ，由此上所述，被告之前開因其與己○○為了鐵線，工資問題而有過節之辯解，
    尚堪採信。
  (五)綜上公訴意旨除據證人己○○之證詞外，並無其他足以擔保該證詞為真實之佐證
    ，依據上開說明，其證詞即不得作為認定不利於被告事實之依據。此外復查無其
    他積極證據足資認定被告有何販賣安非他命犯行，揆諸前述規定，既不能證明被
    告犯罪，原審諭知無罪之判決。經核尚無不合，公訴人仍執前詞，指摘原判決不
    當，為無理由，應予駁回。
被告經合法傳喚無正當理由不到庭，爰不待其陳述逕行判決。
據上論斷，應依刑事訴訟法第三百六十八條、第三百七十一條判決如主文。
本案經檢察官蔡茂松到庭執行職務。
中     華     民     國    八十九   年       三       月       八       日
                             臺灣高等法院刑事第廿四庭
                                 審判長法  官  陳  貽  男
                                       法  官  李  世  貴
                                       法  官  聶  齊  桓
右正本證明與原本無異。
檢察官如不服本判決應於收受送達後十日內向本院提出上訴書狀，其未敘述上訴之理
由者並得於提起上訴後十日內向本院補提理由書（均須按他造當事人之人數附繕本）
。
                                       書記官  黃  嬿  婉
中     華     民     國    八十九   年       三       月       十三     日


司法院資訊處製作；財團法人民間司法改革基金會備份。
